臺灣桃園地方法院民事判決
110年度訴字第2242號
原      告  彭瑞珠  
被      告  陳麗如  

            余尚澤  
            開旭專業圍網工程行

上一人  之
法定代理人  廖建雄  
上列當事人間請求損害賠償事件，本院於民國111年5月26日言詞
辯論終結，判決如下：
    主  文
原告之訴駁回。
訴訟費用由原告負擔。
    事實及理由
壹、程序部分：
    被告甲○○（下稱甲○○）經合法通知，未於言詞辯論期日到場
    ，核無民事訴訟法第386 條所列各款情形，爰依原告之聲請
    ，由其一造辯論而為判決。
貳、實體部分：
一、原告主張：其為中泰宏園大廈社區內門牌號碼桃園市○○區○○
    ○街00號6樓房屋（下稱系爭房屋）之所有人，被告乙○○（下
    稱乙○○）為中泰宏園大廈管理委員會（下稱系爭管委會）主
    任委員，甲○○則為系爭管委會之總幹事。詎乙○○、甲○○未經
    區分所有權人大會決議，即先後於民國110年9月23日、110
    年11月5日聘雇被告開旭專業圍網工程行（下稱開旭工程行
    ，與甲○○、乙○○合稱為被告），擅自在系爭房屋所在之6樓
    外牆架設安全防護網（下稱系爭工程），共同侵害原告就系
    爭房屋之所有權，造成系爭房屋內壁龜裂，原告亦因而罹患
    創傷症候群，爰依侵權行為之法律關係，請求被告連帶賠償
    損害等語，並聲明：被告應連帶給付原告新臺幣（下同）83
    萬2,000元及自起訴狀繕本送達翌日起至清償日止，按週年
    利率百分之5計算之利息。
二、被告答辯如下：
  ㈠乙○○以：其僅是依照區分所有權人會議內容以及系爭管委會
    之決議在社區大樓外牆進行系爭工程，並無何故意或過失侵
    害原告權利之行為；且原告亦未提出證據證明其損害與系爭
    工程間有何因果關係等語，資為抗辯，並聲明：原告之訴駁
    回。
  ㈡開旭工程行亦以：其僅是依照系爭管委會之要求，按一般專
    業施工方式進行系爭工程；且原告並未提出證據證明其損害
    與系爭工程間有何因果關係等語置辯，並聲明：原告之訴駁
    回。
  ㈢甲○○則未於言詞辯論期日到場，亦未提出書狀作何聲明或陳
    述。
三、兩造不爭執事項（見本院卷第180頁，依論述需要為部分文
    字修正）：
  ㈠乙○○擔任系爭管委會主任委員期間，系爭管委會於110年8月1
    2日決議在社區大樓5樓及6樓區間施作系爭工程。
　㈡乙○○遂於110年8月間與開旭工程行就系爭工程簽立合約。
  ㈢開旭工程行於110年9月23日、110年11月5日施作系爭工程。
四、得心證之理由：
  ㈠按侵權行為之成立，須行為人因故意過失不法侵害他人權利
    ，亦即行為人須具備歸責性、違法性，並不法行為與損害間
    有因果關係，始能成立，且主張侵權行為損害賠償請求權之
    人，對於侵權行為之成立要件應負舉證責任（最高法院100
    年度台上字第328號判決意旨參照）。本件原告既主張被告
    共同侵害其權利，自應就侵權行為之上開各要件負舉證責任
    。
  ㈡關於被告有何故意、過失，原告主張：中泰宏園大廈磁磚剝
    落不應該以被告他們決議的方式來架設圍網，應該是要召開
    臨時區分所有權人大會才對云云（見本院卷第178頁）。惟
    ：
　1.按公寓大廈周圍上下、外牆面、樓頂平臺及不屬專有部分之
    防空避難設備，其變更構造、顏色、設置廣告物、鐵鋁窗或
    其他類似之行為，除應依法令規定辦理外，該公寓大廈規約
    另有規定或區分所有權人會議已有決議，經向直轄市、縣（
    市）主管機關完成報備有案者，應受該規約或區分所有權人
    會議決議之限制；共用部分及其相關設施之拆除、重大修繕
    或改良，應依區分所有權人會議之決議為之；共用部分、約
    定共用部分之修繕、管理、維護，由管理負責人或管理委員
    會為之，公寓大廈管理條例第8條第1項、第11條第1項、第1
    0條第2項前段分別定有明文。
　2.查中泰宏園大廈區分所有權人會議於109年11月14日就社區
    外牆磁磚掉落而遭桃園市政府建築管理處列管一事，已通過
    「外牆設置防護網案」，並決議授權由第26屆管委會招商辦
    理；嗣系爭管委會於110年8月12日基於主任委員與相關廠商
    評估討論之結果，亦通過在社區外牆之5至6樓區間增設防護
    網之系爭工程施作議案等節，分別有中泰宏園大廈第26屆第
    2次區分所有權人會議紀錄、110年8月份管理委員會會議紀
    錄在卷可稽（見本院卷第133至135頁、第157至162頁）。則
    乙○○、甲○○依上開區分所有權人會議及管委會會議決議意旨
    ，委由開旭工程行施作系爭工程，與公寓大廈管理條例之上
    開規定實屬相符，自難認被告主觀上有何侵害原告權利之故
    意或過失。
　3.至公寓大廈管理條例第33條第2款雖規定：「區分所有權人
    會議之決議，未經依下列各款事項辦理者，不生效力：、
    公寓大廈外牆面、樓頂平臺，設置廣告物、無線電台基地台
    等類似強波發射設備或其他類似之行為，設置於屋頂者，應
    經頂層區分所有權人同意；設置其他樓層者，應經該樓層區
    分所有權人同意。該層住戶，並得參加區分所有權人會議陳
    述意見。」然該條文之立法意旨，係為保護各該利害關係樓
    層之區分所有權人，避免其他樓層事不關己之區分所有權人
    以多數決之方式強行通過設置廣告物、無線電台基地台等行
    為，致侵害該頂層或設置樓層之區分所有權人之權益。基此
    ，該條文所謂「或其他類似之行為」其性質上自應與「設置
    廣告物、無線電台基地台等類似強波發射設備」相似，同為
    普遍受人嫌惡、設置位置又無特殊要求，致易遭多數決強行
    決定設置位置之設備；而系爭工程係為攔截中泰宏園大廈外
    牆掉落之磁磚而設置防護網，其設置位置自應基於「攔截有
    效性」之工程專業考量，本非得以多數決霸凌少數而強為決
    定，與「廣告物、無線電台基地台等類似強波發射設備」性
    質上並非類似，顯非該條文所規定之「其他類似之行為」，
    是就系爭工程防護網之設置自無該條文之適用，附此敘明。
  ㈢再就被告所為之系爭工程與原告所稱之損害間有無因果關係
    ，經查：
　1.原告主張系爭房屋因系爭工程而內壁龜裂，無非以系爭房屋
    內牆磁磚有裂紋之照片為證（見本院卷第13、15頁），然原
    告並未提出該牆壁磁磚於系爭工程施作前、後之比較照片，
    則該磁磚之裂紋是否確係在系爭工程施作後方產生，已屬可
    疑；況臺灣位處地震頻仍之區域，該磁磚之裂紋亦無法排除
    係因地震等外力所致，是原告主張系爭房屋因系爭工程而內
    壁龜裂，尚乏實據，不足採信。
　2.原告另主張其因系爭工程而患有創傷後症候群，並提出其前
    往心寧診所就診之收據為據（見本院卷第27頁）。然觀該收
    據僅記載進行「生理心理功能檢查」以及開立予原告之藥品
    名稱，並未見有診斷原告患有創傷後症候群之相關資料；況
    系爭工程係以在系爭房屋外牆架設三角鋼架之方式置放防護
    網，此有中泰宏園大廈之外觀照片足證（見本院卷第185頁
    ），實為常見建物防墜網、防護網之架設方式，實難逕認系
    爭工程足以導致原告遭受心理創傷，是原告此部分之主張，
    亦難遽採。
　㈣從而，原告就其所主張之侵權行為要件並未盡其舉證責任，
    自難為有利其之認定。
五、綜上所述，原告依侵權行為之法律關係，請求被告連帶賠償
    83萬2,000元及自起訴狀繕本送達翌日起至清償日止，按週
    年利率百分之5計算之利息，並無理由，應予駁回。
六、本件事證已臻明確，兩造其餘攻擊防禦方法及所提之證據，
    經審酌核與判決之結果不生影響，爰不逐一論述，併此敘明
    。
七、訴訟費用負擔之依據：民事訴訟法第78條。
中　　華　　民　　國　　111 　年　　6 　　月　　30　　日
                  民事第四庭　法　官　傅思綺
正本係照原本作成。
如對本判決上訴，須於判決送達後二十日內向本院提出上訴狀。
如委任律師提起上訴者，應一併繳納上訴審裁判費。
中　　華　　民　　國　　111 　年　　6 　　月　　30　　日
                              書記官  康馨予